臺灣宜蘭地方法院刑事判決　　　　　　　 96年度易字第187號
公　訴　人　臺灣宜蘭地方法院檢察署檢察官
被　　　告　乙○○
　　　　　　丙○○
　　　　　　甲○○
上列被告因恐嚇案件，經檢察官提起公訴（95年度偵字第3861號）
，本院判決如下：
    主  文
乙○○、丙○○、甲○○共同犯恐嚇危害安全罪，各處有期徒刑
伍月，如易科罰金，均以銀元參佰元即新臺幣玖佰元折算壹日。
    事  實
一、乙○○為藍素香（業經臺灣宜蘭地方法院檢察署檢察官為不
    起訴處分確定）之配偶，丙○○、甲○○二兄弟則為乙○○
    、藍素香之友人。藍素香前因眼疾至址設於宜蘭縣宜蘭市○○路○段113號1樓「丁○○眼科診所」（下稱丁○○診所）
    由丁○○看診，惟產生醫療糾紛，乙○○遂心生不滿，竟於
    民國95年5月間某日，至丁○○之臺北市住處拍攝照片數張
    ，於照片洗出後攜往丙○○之宜蘭縣礁溪鄉○○村○○路38
    之1號住處，並告以上情。二人竟共同基於恐嚇之犯意聯絡
    ，決定將照片交由丙○○出面持以恐嚇丁○○。而丙○○收
    受上開照片後，即於同年6月16日上午11時許，與有恐嚇犯
    意聯絡之甲○○及姓名、年籍不詳、綽號「阿德」之成年男
    子，至上開丁○○診所診療室內，先將就診之病患及在場護
    士朱婉君趕出診療室，繼而推由丙○○以：「受託於頭城藍
    小姐，限三日內出面解決事情，否則他們知道你及家人住那
    裡」等加害生命、身體安全之言語恐嚇丁○○，並將前述乙○○所拍攝之丁○○住處照片予丁○○觀看，使丁○○心生
    畏懼，致生危害於安全。
二、案經丁○○訴由臺灣宜蘭地方法院檢察署檢察官偵查起訴。
    理  由
一、訊據被告乙○○、丙○○、甲○○均矢口否認恐嚇犯行，被
    告乙○○辯稱：其僅有去丁○○之臺北市住處拍照，並將照
    片交給被告丙○○看，但未叫被告丙○○及甲○○去丁○○
    診所云云。被告丙○○辯稱：其有持被告乙○○交付之照片
    去找丁○○，但僅為藍素香前往丁○○診所溝通，並未恐嚇
    丁○○，且護士朱婉君是丁○○叫她出去找老闆娘，並未逼
    她出去云云。被告甲○○辯稱：未拉丁○○的病患出門，且
    其僅跟在被告丙○○後面，未發一語云云。惟查：
（一）告訴人丁○○於警詢及偵查中陳稱：被告丙○○、甲○○
      及一名不明人士於95年6月16日11時11分許，闖入其診所
      診療室，先將看診的患者及護士趕出去，然後關門向其表
      示：「受託於頭城藍小姐，限三日內出面解決事情，否則
      他們知道你及家人住那裡」，隨即拿出一疊照片，有其住
      處的門口跟車庫等語（詳警卷第2頁、偵查卷第20頁）。
      核與證人即丁○○之護士朱婉君於偵查中證稱：「當時我
      與蔡在看診室，正幫另外一病患陳淑鑾看病，他們三位突
      然跑進看診室，我正覺得奇怪，一般而言如果病患要進來
      看診，我們會先收到病患的病歷資料，當時並沒有那三位
      男士的病歷資料，只見剛剛在庭最旁邊的頭髮微禿的丙○○手上拿著一疊厚厚的資料，請我與病患出去，我問他們
      是否要看診，他們說不是，他們有事要與蔡醫生私底下談
      談，並強行將坐著的患者拉起來，命患者出去，將我逼到
      門口使我不得不出去，之後他們將門關起來，我在外面只
      聽到裡面很大聲，詳細的談話內容則聽不清楚，我記得我
      離開時蔡醫生要我聯絡蔡太太，我打電話給蔡太太，蔡太
      太要我打電話報警，我就報警」等語（詳偵查卷第31頁）
      相符，足證被告丙○○、甲○○及綽號「阿德」之成年男
      子，確有命證人朱婉君及病患出診療室之事實，而如被告
      丙○○、甲○○及「阿德」係要與丁○○平和溝通，自無
      需令朱婉君及病患出去，更無需提出丁○○之臺北市住處
      照片給丁○○觀覽，是丁○○指訴遭被告丙○○等恐嚇，
      應為真實。
（二）被告乙○○雖辯稱：因要找丁○○理論，但丁○○置之不
      理，恰巧其丈母娘與被告丙○○、甲○○為鄰居，也剛好
      去照相，便將照片交給被告丙○○看，後來離開時，忘記
      取回，過了4、5日後才記得云云（詳本院卷第31頁）。惟
      查被告乙○○既從宜蘭住處，遠赴臺北市拍攝丁○○之住
      處拍照，足證上開照片對其甚為重要。又依被告丙○○所
      稱：「我不經意把照片收起來放在口袋內」，「乙○○應
      該有看到（將照片放入口袋），且我有跟乙○○說要去溝
      通一下」等語（詳本院卷第32頁），足證被告乙○○有看
      見被告丙○○將照片放入口袋，且被告丙○○係因不知丁○○住處，所以留下照片，而非如被告乙○○所述忘記取
      回之事實。另參酌被告乙○○自承上班地點在礁溪鄉（詳
      本院卷第31頁），而被告丙○○之住所亦在礁溪鄉，則從
      被告乙○○住處或礁溪鄉工作地點至被告丙○○住處，均
      比被告乙○○至丁○○之臺北市住處為近許多，如果被告
      乙○○於4、5日後才想起照片放在被告丙○○處而忘記取
      回，則自可於上班前或下班後順道、甚至於假日或休假時
      前往被告丙○○處取回照片，惟被告乙○○竟未取回，足
      證被告乙○○於所陳忘記取回照片云云，應係事後飾詞，
      不足採信，是其應係故意交予被告丙○○。
（三）依被告乙○○所陳：係由丁○○診所外之地上之廣告信函
      得知丁○○妻子之地址等語（詳本院卷第17頁），則其既
      已知丁○○之臺北住處地址，即毋需再拍攝照片。而其於
      警詢時供稱：照片由其拍攝並交給被告丙○○。因擔心醫
      生會因醫療糾紛而逃跑，故拍攝丁○○臺北市住家之照片
      ，以便丁○○逃跑時可找到等語（詳警卷第32頁反面）。
      足證其係將照片交付被告丙○○，其目的即要被告丙○○
      代其出面前往丁○○診所交涉。若被告乙○○僅因擔心被
      告丙○○不知丁○○地址，則只需將丁○○之地址告知被
      告丙○○即可，惟乙○○竟將所拍攝之照片交予被告丙○○，足證其交付照片之目的，係要被告丙○○持之恐嚇丁○○，是被告乙○○雖未於95年6月16日前往丁○○診所
      ，惟其就恐嚇犯行，應與被告丙○○有犯意之聯絡與行為
      之分擔。
（四）再被告丙○○供稱：「因為我不知道（丁○○）地址，所
      以才拿照片，以後去現場可以拿出來」等語（詳本院卷第
      32頁），但如前所述，被告丙○○欲知丁○○地址，只需
      將向被告乙○○或藍素香詢問記下即可，而不需留下照片
      ，是其所辯，已有可疑。又被告丙○○既稱係因不知丁○○地址，所以才留下被告乙○○之照片，而以被告丙○○
      承認有於95年6月16日有到丁○○診所，則在當日到丁○○診所前，或將到之時，應會取出照片比對是否已經到達
      丁○○診所，而不會仍未查看照片，是其所辯：直至當日
      拿出照片時，還不確定照片所拍攝的是診所還是住家之照
      片云云（詳本院卷第32頁），應為不實。而被告丙○○於
      上開時間，如僅要與丁○○交涉，當無需將被告乙○○所
      拍攝之照片攜帶至丁○○診所，更無需交給丁○○觀覽，
      則其竟交給丁○○觀覽，益證其攜帶照片，係要以照片恐
      嚇丁○○。
（五）被告甲○○於警詢時供稱：「阿德」為其同行之友人。又
      稱：因被告丙○○稱隔壁鄰居藍素香因遭丁○○醫療疏失
      致眼睛失明，找其一起至該處找丁○○問清楚，故基於藍
      素香是鄰居、又是同學之下，答應陪被告丙○○於95年6
      月16日11時11分許，至丁○○診所向丁○○醫師詢問等語
      （詳警卷第29頁反面），另「阿德」為男性，年約四十餘
      歲，亦據被告甲○○於審理中陳明（詳本院卷第33頁），
      足證被告甲○○係與被告丙○○及「阿德」之男子要就藍
      素香之醫療糾紛，去找丁○○診所找丁○○之事實。而被
      告甲○○雖未出言恐嚇，但渠等進入診療室後，即將護士
      朱婉君及病患趕出。另被告丙○○向被告甲○○及「阿德
      」稱：要二人記住丁○○之長相（詳警卷第26頁反面、第
      30 頁反面），足證與被告甲○○與被告丙○○有共同恐
      嚇之犯意聯絡甚明。
（六）綜上所述，被告所辯均不可採信。本件事證明確，被告犯
      行應堪認定。
二、按95年7月1日生效施行之刑法第2條第1項規定「行為後法律
    有變更者，適用行為時之法律。但行為後之法律有利於行為
    人者，適用最有利於行為人之法律」，本件被告行為後，刑
    法施行法第1條之1及刑法第305條、第28條、第33條、第41
    條業於95年7月1日修正生效施行，罰金罰鍰提高標準條例亦
    自同日修正刪除第2條之規定，經查：
（一）修正前刑法第305條所規定之罰金本刑，依罰金罰鍰提高
      標準條例第1條前段之規定，提高10倍後為銀元3,000元以
      下，換算為新臺幣後，為新臺幣9,000元以下。修正後同
      法條所規定之罰金本刑，依刑法施行法第1條之1之規定，
      變更其單位為新臺幣並提高30倍後為新臺幣9,000元以下
      。是比較新舊法之結果，兩者適用結果並無不同，新法並
      非較有利於被告。
（二）修正前刑法第28條規定「二人以上共同實施犯罪之行為者
      ，皆為正犯。」，修正後同法條則規定「二人以上共同實
      行犯罪之行為者，皆為正犯。」，依其修正理由所述，修
      正後之規定在於排除「陰謀共同正犯」、「預備共同正犯
      」，惟因本件被告3人共同犯罪之部分，均不屬於上開「
      陰謀共同正犯」、「預備共同正犯」之範疇，不論新、舊
      法均應論以共同正犯，對被告3人並無較有利或較不利之
      情形。
（三）修正前刑法第33條第5款規定罰金為銀元1元以上，換算為
      新臺幣後，為新臺幣3元以上。修正後同條款則規定「罰
      金：新臺幣一千元以上，以百元計算之。」。是比較新舊
      法之結果，新法並非較有利於被告。
（四）依修正前刑法第41條第1項前段及罰金罰鍰提高標準條例
      第2條之規定，易科罰金之折算標準，應以銀元300元折算
      1日，經換算為新臺幣後，應以新臺幣900元折算為1日，
      惟修正後刑法第41條第1項前段則規定「犯最重本刑為五
      年以下有期徒刑以下之刑之罪，而受六個月以下有期徒刑
      或拘役之宣告者，得以新臺幣一千元、二千元或三千元折
      算一日，易科罰金。」，是比較新舊法之結果，新法並非
      較有利於被告。
（五）綜合上開新舊法比較之結果，顯然新法並非較有利於被告
      ，依前揭刑法第2條第1項規定，本件即應適用行為時法即
      95年7月1日修正生效施行前之刑法及罰金罰鍰提高標準條
      例第2條之規定，合先敘明。
三、核被告所為，均係犯刑法第305條之恐嚇危害安全罪。按共
    同正犯之意思聯絡，原不以數人間直接發生者為限，即有間
    接之聯絡者，亦包括在內。如甲分別邀約乙、丙犯罪，雖乙
    、丙間彼此並無直接之聯絡，亦無礙於其為共同正犯之成立
    ，最高法院77年台上字第2135號判例可資參照。本件被告乙○○將丁○○住處照片交予被告丙○○以為恐嚇丁○○之用
    ，另被告丙○○則邀被告甲○○及「阿德」共同前往丁○○
    診所恐嚇丁○○，則依上開判例說明，被告3人與綽號「阿
    德」之成年男子就恐嚇犯行，有犯意聯絡及行為分擔，均為
    共同正犯。爰審酌被告乙○○係高中畢業、被告丙○○及甲○○均為國中肄業之智識程度，被告3人因藍素香之醫療糾
    紛，不思以合法方式解決，竟以恐嚇之方式，要丁○○與藍
    素香解決醫療糾紛，及被告乙○○先前往丁○○之臺北市住
    處，拍攝丁○○之住處情況，再由被告丙○○、甲○○及綽
    號「阿德」之成年男子，持照片共同至丁○○診所，令丁○○中斷看診，並為恐嚇，致丁○○心生畏懼，事後更飾詞否
    認犯行，且迄未取得丁○○之諒解，犯後態度不佳等一切情
    狀，分別量處如主文所示之刑，並均諭知易科罰金之折算標
    準，以資警懲。
據上論斷，應依刑事訴訟法第299條第1項前段，現行刑法第2條
第1項前段，95年7月1日修正生效前刑法第28條、第305條、第41
條第1項前段，罰金罰鍰提高標準條例第1條前段，95年7月1日修
正生效前罰金罰鍰提高標準條例第2條，現行法規所定貨幣單位
折算新臺幣條例第2條，判決如主文。
本案經檢察官沈念祖到庭執行職務。
中　　華　　民　　國　　96　　年　　6 　　月　　7 　　日
　　　　　　　    刑事第二庭　法　官　張育彰
以上正本證明與原本無異。
如不服本判決，應於判決送達後10日內向本院提出上訴狀（應附
繕本）。告訴人或被害人如對於本判決不服者，應具備理由請求
檢察官上訴，其上訴期間之計算係以檢察官收受判決正本之日期
為準。
中　　華　　民　　國　　96　　年　　6 　　月　　8 　　日
                              書記官  林慶生
附錄本判決論罪科刑法條：
中華民國刑法第305條
以加害生命、身體、自由、名譽、財產之事，恐嚇他人致生危害
於安全者，處二年以下有期徒刑、拘役或三百元以下罰金。
